臺灣高雄地方法院刑事判決　　　　　　　95年度訴字第1965號
公　訴　人　臺灣高雄地方法院檢察署檢察官
被　　　告　甲○○
選任辯護人　張賜龍律師
　　　　　　黃郁婷律師
被　　　告　戊○○
　　　　　　辛○○
　　　　　　庚○○　44歲民.
上列被告等因懲治走私條例等案件，經檢察官聲請以簡易判決處
刑（94年度偵字第16714 號），本院認不宜逕以簡易判決處刑，
改依通常程序審理，判決如下：
    主  文
甲○○共同私運管制物品進口逾公告數額，處有期徒刑壹年，減
為有期徒刑陸月。扣案武士刀肆拾柒把、手杖刀壹把、鴛鴦刀參
把、匕首伍把、掃刀伍把及如附表編號六所示之仿冒手錶貳拾壹
支，均沒收之。
戊○○共同私運管制物品進口逾公告數額，處有期徒刑陸月，減
為有期徒刑參月，緩刑參年，並向公庫支付新臺幣拾萬元。扣案
武士刀參把，均沒收之。
辛○○共同私運管制物品進口逾公告數額，處有期徒刑陸月，減
為有期徒刑參月，緩刑參年，並向公庫支付新臺幣拾萬元。扣案
武士刀貳把，均沒收之。
庚○○共同私運管制物品進口逾公告數額，處有期徒刑陸月，減
為有期徒刑參月，緩刑參年，並向公庫支付新臺幣拾萬元。扣案
匕首伍把，均沒收之。
    事  實
一、甲○○係從事承攬大陸工藝品運送來臺之業務負責人，丁○○、戊○○、辛○○、庚○○、己○○、丙○○、陳一萍（
    其中丁○○、己○○已經判決確定，丙○○則提起上訴中，
    陳一萍另案偵查中）均係從事進口大陸工藝品運送來臺販售
    為業之人，詎甲○○與楊開森、戊○○、辛○○、庚○○、
    己○○、丙○○、陳一萍均明知已開鋒之武士刀、手杖刀、
    匕首、鴛鴦刀、掃刀，係屬「槍砲彈藥刀械管制條例」所列
    管之刀械，及如附表編號六所示之仿冒手錶均已在我國註冊
    商標，未經主管機關許可及權利人授權，均係禁止進口之物
    品，甲○○竟分別與楊開森、戊○○、辛○○、庚○○、己○○、丙○○、陳一萍均共同基於私運管制、仿冒物品進口
    及運輸刀械之犯意聯絡，甲○○另與丙○○共同基於私運仿
    冒物品進口之犯意聯絡，於民國93年5 月間，先由丁○○、
    戊○○、辛○○、庚○○、己○○、丙○○、陳一萍在大陸
    地區購買如附表所示之物品，再依甲○○之指示前往大陸地
    區○○市○○路工藝品商場75至78號攤位，由甲○○所雇用
    之大陸人士王清池清點裝運貨櫃，而甲○○則向不知情之南
    瑛實業股份有限公司（下稱南瑛公司）負責人朱田江借用該
    公司名義，於93年6 月13日委由「聯豐報關有限公司」以南
    瑛公司名義向財政部高雄關稅局投單辦理進口報關事宜（報
    單號碼:BD/93/P479/0006），而以貨物併櫃託運方式，自大
    陸地區裝櫃，以輪船載運由香港進口內含大陸地區產製工藝
    品之40呎貨櫃1 只（貨櫃編號:GESU0000000），併於上開貨
    櫃內夾藏如附表所示之管制物品，而該只貨櫃運抵高雄港後
    ，嗣於93年6 月14、15日經開櫃查驗後，除申報之物品外，
    尚查獲如附表所列之管制物品匿未申報，始悉上情。
二、案經法務部調查局航業海員調查處高雄站移送臺灣高雄地方
    法院檢察署檢察官偵查並聲請以簡易判決處刑。
    理  由
壹、程序部分（證據能力之審查）：
    按被告以外之人於審判外之陳述，雖不符刑事訴訟法第159
    條之1 至之4 等4 條之規定，然若當事人於審判程序中同意
    作為證據，法院審酌該言詞陳述或書面陳述作成時之情況，
    認為適當者，亦得為證據；又當事人、代理人或辯護人於法
    院調查證據時，知有刑事訴訟法第159 條第1 項不得為證據
    之情形，而未於言詞辯論終結前聲明異議者，視為有前項之
    同意，同法第159 條之5 定有明文。此立法意旨在於傳聞證
    據未經當事人之反對詰問予以核實，原則上先予排除。惟若
    當事人已放棄反對詰問權，於審判程序中表明同意該等傳聞
    證據可作為證據；或於言詞辯論終結前未聲明異議，基於尊
    重當事人對傳聞證據之處分權，及證據資料愈豐富，愈有助
    於真實發見之理念，且強化言詞辯論主義，使訴訟程序得以
    順暢進行，上開傳聞證據亦均具有證據能力。查本件證人甘
    正芳於警詢及偵查中及證人朱田江、郭奇安於警詢中之供述
    ，均具有被告以外之人審判外陳述之性質，屬傳聞證據，惟
    經本院依法提示予以調查，檢察官及被告均對此未表示異議
    ，且經本院審酌該書面作成時無違法情事，應適宜為本案之
    證據。另證人即共同被告甲○○、楊開森、戊○○、辛○○
    、庚○○、己○○、丙○○於警詢中之供述及偵查中經具結
    之供述，對於其他共同被告而言，均具有被告以外之人審判
    外陳述之性質，屬傳聞證據，惟經本院依法提示予以調查，
    檢察官及被告均對此未表示異議，且經本院審酌該書面作成
    時無違法情事，亦應適宜為本案之證據。
貳、實體部分：
一、查被告4 人行為後，如附件所示之相關法律均業經變更，並
    俱於95年7 月1 日施行，玆經整體比較結果，裁判時法並未
    較為有利，從而依刑法第2 條第1 項規定，自應適用各該行
    為時法，亦即修正前刑法，合先敘明。
二、訊據被告甲○○固不否認聘僱王清池在大陸地區從事上開運
    送大陸工藝品來臺之業務之事實，而被告戊○○、辛○○、
    庚○○亦均坦承在大陸地區委託王清池運送貨品來臺之事實
    ，惟均矢口否認有何私運管制、仿冒物品進口及運輸刀械等
    犯行，被告甲○○辯稱：本件託運的貨物都是由大陸地區的
    王清池辦理承運，並無任何積極證據證明這些貨物是由伊運
    輸進來，伊不知道有這些非法刀械云云；被告戊○○、辛○○均辯稱：扣案刀械不是渠等所托運的云云；被告庚○○則
    辯稱：伊有跟友人到大陸地區買扣案的刀械，但伊不知道這
    些東西是不合法的云云。經查：
  (一)本院質諸被告甲○○於調查局訊問時供稱：伊係代為辦理在
    大陸之台灣貨主併櫃進口工藝品來台業務，台灣貨主會依其
    指示將貨物送至廣州市○○路工藝品商場75至78號攤位，由
    伊雇用之大陸人士王清池依照貨品目錄逐一清點無誤後，並
    在貨主目視下裝箱編號，並製作1 式2 聯之提貨單，由貨主
    簽認後各執1 聯，作為貨物抵台後領取之依據，伊雇用之廣
    州現場查驗及裝箱人員確實有告知台灣貨主委運刀械進口來
    台之事實，伊認為不會觸法才同意運送，提供予報關行製作
    報單之裝箱單確實未詳實登載等語（見調查卷第24、25頁）
    ，復於檢察官偵查時供稱：伊知道有要運武士刀進來等語（
    見偵卷第15頁），被告甲○○就托運貨物之集貨地點、處理
    流程及托運物品包含武士刀等管制刀械等事實均能清楚供述
    ，苟非真有其事，其應無從為如此清楚之陳述，是被告甲○○上開供述應堪信為真實。另查，被告庚○○於調查局訊問
    及本院審理時供稱：伊確實有托運扣案之5 把匕首，現場裝
    貨人員幫伊裝箱並同意伊托運等語（見調查卷28、30頁，本
    院96年7 月12日審判筆錄第24頁），而證人郭奇安即被告庚○○之夫亦證稱：現場裝貨人員同意被告庚○○托運刀械等
    語（見調查卷第31頁）；另證人即共同被告丁○○於本院審
    理時證稱：伊有托運扣案之2 把刀械，並由王清池核對後裝
    箱，王清池並未告知伊刀械不能運送等語（見本院96年7 月
    12 日 審判筆錄第11、12頁）：證人即共同被告己○○於本
    院審理時證稱：伊委託友人在大陸地區購買，並托運到臺灣
    等語（見本院96年7 月12日審判筆錄第13頁）；證人即共同
    被告丙○○於調查局訊問及本院審理時證稱：伊確實有托運
    刀械及仿冒手錶21只，王清池核對無誤後幫伊裝箱，並同意
    伊托運，王清池並未說刀械及仿冒手錶不能托運等語（見調
    查卷28、30頁，本院96年7 月12日審判筆錄第16、17頁）等
    語。本院綜合比對被告甲○○、庚○○之上開供述及上開證
    人之證述情節，互核均相符合，足認被告庚○○確實有委託
    被告甲○○運送扣案之匕首5 把來臺，而被告甲○○亦確實
    經其在廣州聘用之員工王清池告知而知悉托運物品包含武士
    刀等管制刀械。另參以王清池僅係被告甲○○在大陸地區聘
    用之員工，其為被告庚○○等人辦理托運扣案刀械及仿冒手
    錶並無其他額外利益可圖，如未得其雇主即被告甲○○之同
    意，豈會在無任何動機及實益之情況下，為被告庚○○等人
    辦理托運扣案刀械及仿冒手錶？亦足以推認被告甲○○事前
    已指示其員工王清池接受臺灣貨主委託運送扣案刀械及仿冒
    手錶甚明。再佐以被告係從事進口業務，當熟稔管制進口物
    品之種類，並知悉進口物品應逐一詳實填載商業發票、裝箱
    單以向海關申報進口，然本件提貨單及進口報單暨所附之商
    業發票、裝箱單均未填載扣案刀械及仿冒手錶（見調查卷第
    45至51、57至69頁，偵卷第35至46頁），顯見被告甲○○應
    知悉此次受託運送之扣案刀械乃管制刀械，而扣案手錶係仿
    冒其他著名商標之手錶，故指示王清池無庸據實填載，以逃
    避海關之查緝無疑。至被告甲○○雖辯稱均係其大陸地區員
    工王清池所為，不知為何會委運管制刀械云云，要與本院上
    開調查之事實不符，顯係臨訟撰詞，不足採信。
  (二)另訊據被告戊○○、辛○○於調查局訊問時均供稱：渠等在
    大陸購物後親自送至裝貨場，再由現場人員依據渠等提供之
    貨物目錄逐一核對無誤後裝箱，並給渠等1 張提貨單」等語
    （見調查局卷弟弟20、21、33頁），均核與被告甲○○供稱
    之收貨情節相符（見調查局卷第24頁背面），是被告戊○○
    、辛○○既已親自核對託運物品後，並在渠等之目視下裝箱
    ，則渠等對於箱內裝載有管制刀械等情焉能空言不知？且大
    陸地區集貨場之裝箱人員即王清池僅係被告甲○○之員工，
    王清池亦無任何動機或利益，而無故將扣案管制刀械寄藏在
    被告戊○○及辛○○托運之箱子內；再參以被告甲○○苟欲
    借用他人名義走私管制刀械入境，亦會以其熟識之人之名義
    為之，以免日後萬一被察覺時將另生紛爭，據此，被告戊○○、辛○○之貨物裝箱後雖置於被告甲○○及其員工之支配
    管領下，然尚難以此認遽認被告甲○○於未得被告戊○○、
    辛○○之同意下，即私自將扣案管制刀械置入戊○○、辛○○之貨物箱中。是以上情，應足認扣案如附表編號2 、3 所
    示之武士刀係被告戊○○、辛○○委託被告運送來臺，且由
    被告甲○○指示其員工王清池在本件提貨單、商業發票及裝
    箱單不填載扣案如附表編號2 、3 所示之武士刀，以此方式
    逃避海關之稽查。至被告戊○○、辛○○2 人雖均辯稱扣案
    刀械不是渠等所托運云云，，要與本院上開調查之事實不符
    ，顯係臨訟撰詞，均不足採信。
  (三)至被告庚○○雖辯稱：伊有跟友人到大陸地區買扣案的刀械
    ，但伊不知道這些東西是不合法的云云。然查，被告庚○○
    將如附表編號4 所示之匕首5 把委託被告甲○○之員工運送
    時，被告甲○○之員工所交付之提貨單並未載有被告庚○○
    所托運之上開匕首，有提貨單1 紙在卷可稽（見調查卷第46
    頁），是若被告庚○○果真不知道托運上開匕首來臺係違法
    行為，則依常情，被告庚○○應會質疑提貨單上為何並無登
    載上開匕首，然被告庚○○對此並未表示異議，顯見其對於
    上開匕首在臺灣應係管制輸入物品等情應知之甚詳，並以此
    方式逃避海關之稽查，而達其私運管制刀械入境之目的。是
    被告庚○○上開辯詞要與常理相悖，無足採信。
  (四)此外，另有證人甘正芳、朱田江在調查局詢問及偵查時證述
    綦詳，均足證扣案如附表所示之管制刀械及仿冒手錶係被告
    甲○○以南瑛公司名義委由聯豐報關行辦理報關入境等事宜
    。另並有提貨單7 紙（見調查卷第45至50頁）、法務部調查
    局航業海員調查處搜索、扣押筆錄、扣押物品目錄表各1 紙
    （見調查卷第3 、4頁）、財政部高雄關稅局中興分局93年6
    月16日高興業四字第930215號函暨所附高雄關稅局扣押貨物
    、運輸工具收據及搜索筆錄1 份（見調查卷第51至53頁）、
    進口報單（BD/93/P479/0006 號）1 份（見調查卷第57至69
    頁）、基隆市警察局92年7 月23日基警保民字第0930036505
    號函暨所附附法務部調查局航業海員調查處刀械一覽表、申
    驗刀械相片一覽表各1 份、財政府高雄關稅局94年10月17日
    高普興字第0941017396號函暨所附進口報單（BD/93/P479/0
    006 號）之裝箱明細、發票（見偵卷第34至46頁）等資料附
    卷可稽。
  (五)從而，本案事證明確，被告4 人犯行堪予認定，均應依法論
    科。
三、論罪科刑：
  (一)核被告戊○○、辛○○、庚○○所為，均係犯懲治走私條例
    第2 條第1 項之私運管制物品進口罪及槍砲彈藥刀械管制條
    例第14條第1 項之未經許可運送刀械罪；被告甲○○所為，
    係犯懲治走私條例第2 條第1 項之私運管制物品進口罪、槍
    砲彈藥刀械管制條例第14條第1 項之未經許可運送刀械罪及
    商標法第82條之輸入仿冒商品罪。被告甲○○分別與丁○○
    、己○○、丙○○、陳一萍及被告戊○○、辛○○、庚○○
    就上開私運管制物品進口罪及未經許可運送刀械罪犯行，另
    被告甲○○與丙○○就上開輸入仿冒商品犯行，有犯意聯絡
    及行為分擔，應依修正前刑法第28條，均論以共同正犯。另
    被告戊○○、辛○○、庚○○所犯上開2 罪，被告甲○○所
    犯上開3 罪，均係1 行為觸犯數罪名，為想像競合犯，應依
    刑法第55條規定，均從1 重論以懲治走私條例第2 條第1 項
    之私運管制物品進口罪。至公訴意旨雖認被告甲○○前因妨
    害自由案件，經法院判處有期徒刑2 月確定，於93年11月26
    日易科罰金執行完畢，而認被告甲○○本次犯行構成累犯，
    然查，被告甲○○本次犯行之犯罪時間係於93 年5、6 月間
    ，而被告甲○○上開妨害自由案件係於93年11 月26 日易科
    罰金執行完畢，是被告甲○○本件犯行係在上開有期徒刑執
    行完畢前再犯，要與修正前刑法第47條所規定「受有期徒刑
    之執行完畢，5 年以內再犯有期徒刑以上之罪者」之要件不
    符，應不構成累犯，公訴意旨容有誤會，應予指明。
  (二)審酌被告4 人正值壯年，不思以正當方式賺取財物，為貪圖
    私利率爾走私管制刀械進口，對於我國出入境物品之管制危
    害甚大，對於社會治安亦有重大影響，其中被告甲○○另走
    私仿冒手錶21支，對於我國正常商業行為秩序亦有影響，行
    為確屬不該，且犯後均飾詞狡辯，態度不佳，及犯罪動機、
    檢察官具體求處之刑度等一切情狀，分別量處如主文所示之
    刑，以資儆懲。又另被告4 人上開犯行之犯罪時間均在96年
    4 月24日以前，合於中華民國96年罪犯減刑條例所定之減刑
    條件，應依法予以減刑。
  (三)另查被告辛○○前雖於92年間因違反野生動物保護法案件，
    經臺灣臺中地方法院以92年度中簡字第1799號判處有期徒刑
    6 月，緩刑3 年確定，緩刑期滿未經撤銷緩刑，有臺灣高等
    法院被告前案紀錄表1 份在卷可稽，依刑法第76條前段規定
    ，其刑之宣告失其效力，素行尚稱良好，而被告戊○○、庚○○並無前科，素行良好，亦有臺灣高等法院被告前案紀錄
    表2 份在卷可稽，且被告戊○○、庚○○、辛○○所走私進
    口之刀械各僅有3 把、5 把及2 把，數量不多，其情甚堪憫
    恕，茲念渠等僅因一時不慎，致罹刑典，其經此偵、審教訓
    後，應知所警惕，信無再犯之虞，再刑罰固屬國家對於犯罪
    之人，以剝奪法益之手段，所加之公法之制裁，惟其積極目
    的，則在預防犯人之再犯，故對於初犯，惡性未深，天良未
    泯者，若因偶然觸法，即置諸刑獄自非刑罰之目的，是本院
    斟酌再三，認被告戊○○、庚○○、辛○○所宣告之刑以暫
    不執行為適當。又刑法第74條有關緩刑之規定，業於94年 1
    月7 日修正公佈，並於95年7 月1 日施行，惟犯罪在新法施
    行前，新法施行後，緩刑之宣告，應適用新法第74條之規定
    ，有最高法院95年度第8 次刑庭會議決議可資參照，是本件
    有關緩刑之宣告，自應直接適用修正後之刑法第74條第1 項
    第1 款之規定，均宣告緩刑3 年，以啟自新。本院審酌被告
    戊○○、庚○○、辛○○所犯情節及犯後態度不佳等情，認
    有對上開所宣告之緩刑附加條件之必要，並命被告戊○○、
    庚○○、辛○○各向公庫支付新臺幣10萬元。
四、另扣案如附表所示之刀械，經鑑定結果，均係屬管制刀械，
    有基隆市警察局92年7 月23日基警保民字第0930036505 號
    函暨所附法務部調查局航業海員調查處刀械一覽表、申驗刀
    械相片一覽表各1 份在卷可稽（見警2 卷第1 至18、46至50
    、54至63、65、68至91、97、100 、101 、109 至113 、11
    5 、116 、120 、121 、157 至160 頁），均為違禁品，不
    問屬於犯人與否，應依刑法38條第1 項第1 款規定，均予宣
    告沒收；至扣案入附表編號6 所示之手錶21支，經鑑定結果
    ，均係屬仿冒商品，有鑑定證明書1 紙在卷可稽（見調查卷
    第35頁），不問屬於犯人與否，應依商標法第83條規定，均
    予宣告沒收。
五、共同被告丁○○、己○○、丙○○三人已經本院先行審結，
    合此敘明。
據上論斷，應依刑事訴訟法第299 條第1 項前段，懲治走私條例
第2 條第1 項、第11條、第12條，槍砲彈藥刀械管制條例第14條
第1 項，商標法第82條、第83條，刑法第11條、第2 條第1 項前
段、第28條（修正前）、第55條、第38條第1 項第1 款、第74條
第1 項第1 款、第2 項第4 款，中華民國96年罪犯減刑條例第 2
條第1 項第3 款、第7 條，判決如主文。
本案經檢察官乙○○到庭執行職務。
中　　華　　民　　國　　96　　年　　7 　　月　　26　　日
                  鳳山刑事第一庭審判長法  官 黃三友
                                      法　官 林芳華
                                      法  官 陳盈吉
以上正本證明與原本無異。
如不服本判決，應於判決送達後10日內，向本院提出上訴狀。
中　　華　　民　　國　　96　　年　　7 　　月　　26　　日
 　　　　　　　　　　　　　　　       書記官  吳俊達
附錄本判決論罪科刑法條：
懲治走私條例第2條
私運管制物品進口、出口逾公告數額者，處7 年以下有期徒刑，
得併科新臺幣3 百萬元以下罰金。
以犯前項之罪為常業者，處3 年以上10年以下有期徒刑，得併科
新臺幣5 百萬元以下罰金。
第1 項之未遂犯罰之。
第1 項所稱管制物品及其數額，由行政院公告之。
槍砲彈藥刀械管制條例第14條
未經許可，製造、販賣或運輸刀械者，處3 年以下有期徒刑，併
科新台幣100 萬元以下罰金。
意圖供自己或他人犯罪之用，而犯前項之罪者，處6 月以上5 年
以下有期徒刑，併科新台幣300 萬元以下罰金。
未經許可，持有或意圖販賣而陳列刀械者，處1 年以下有期徒刑
、拘役或新台幣50萬元以下罰金。
第 1 項及第 2 項之未遂犯罰之。
商標法第82條
明知為前條商品而販賣、意圖販賣而陳列、輸出或輸入者，處 1
年以下有期徒刑、拘役或科或併科新臺幣5 萬元以下罰金。
附表
┌──┬───┬──┬────────────────┐
│編號│姓  名│箱號│物品名稱及數量                  │
├──┼───┼──┼────────────────┤
│ 1  │丁○○│182 │武士刀1把、手杖刀1把            │
├──┼───┼──┼────────────────┤
│ 2  │戊○○│160 │武士刀3把                       │
├──┼───┼──┼────────────────┤
│ 3  │辛○○│109 │武士刀2把                       │
├──┼───┼──┼────────────────┤
│ 4  │庚○○│151 │匕  首5把                       │
├──┼───┼──┼────────────────┤
│ 5  │己○○│170 │武士刀4把                       │
│    │      │173 │鴛鴦刀1把                       │
├──┼───┼──┼────────────────┤
│ 6  │丙○○│191 │武士刀24把、掃刀5把             │
│    │      │    ├────────────────┤
│    │      │    │仿冒手錶21支：OMEGA 4支、BREGUET│
│    │      │    │2支、A.P 5支、CARTIER 3支、VACHE│
│    │      │    │RON CONSTANTIN 3支、FRANK MULLER│
│    │      │    │3支、TISSOT 1支                 │
├──┼───┼──┼────────────────┤
│ 7  │陳一萍│183 │武士刀13把、鴛鴦刀2把           │
├──┼───┼──┴────────────────┤
│共計│刀  械│武士刀47把、手杖刀1 把、鴛鴦刀3 把、匕│
│    │      │首5 把、掃刀5 把                      │
│    ├───┼───────────────────┤
│    │手  錶│仿冒手錶21支：OMEGA 4支、BREGUET 2支、│
│    │      │A.P 5 支、CARTIER 3 支、VACHERON CONST│
│    │      │ANTIN3支、FRANK MULLER 3支、TISSOT 1支│
└──┴───┴───────────────────┘
附件：
┌──┬───────┬───────┬───────┬────┐
│比較│行為時法（95年│裁判時法（95年│比較結果      │備註    │
│內容│7 月1 日前之刑│7 月1 日生效之│              │        │
│    │罰法律）      │刑罰法律）    │              │        │
├──┼───────┼───────┼───────┼────┤
│共同│刑法第28條：二│刑法第28條：二│依行為時法及裁│        │
│正犯│人以上共同實施│人以上共同「實│判時法均構成均│        │
│    │犯罪之行為者，│行」犯罪之行為│成立共同正犯，│        │
│    │皆為正犯。    │者，皆為正犯。│裁判時法並未較│        │
│    │              │              │有利於被告。  │        │
├──┼───────┼───────┼───────┼────┤
│刑法│罰金：（銀元）│罰金：新臺幣10│裁判時法罰金刑│上開修正│
│第33│1 元以上。    │00元以上，以百│之最低度刑提高│影響罰金│
│條第│              │元計算之。    │為新臺幣1000元│刑最低度│
│5 款│              │              │。是以行為時法│。      │
│    │              │              │較有利於被告。│        │
├──┼───────┼───────┼───────┼────┤
│比較結果：                                                    │
│裁判時法並未較有利於被告。從而，應依刑法第2 條第1 項前段規定，│
│適用行為時之法律。                                            │
└───────────────────────────────┘
